臺灣士林地方法院民事裁定
111年度聲再字第25號
再審聲請人  蕭景方  
                     
上列再審聲請人與再審相對人簡沛琦間聲請迴避事件，再審聲請
人對於本院民國111年3月22日111年度聲字第14號確定裁定聲請
再審，本院裁定如下：
    主  文
再審之聲請駁回。
再審聲請費用由再審聲請人負擔。 
    事實及理由
一、按對於終審法院之裁定有所不服者，除合於法定再審原因得
    聲請再審外，不容以其他之方法聲明不服，故不服終審裁定
    而未以聲請再審之程序為之者，仍應視其為再審之聲請，而
    依聲請再審程序調查裁判（最高法院34年聲字第263號判例
    參照）。次按再審之訴，應於30日之不變期間內提起；前項
    期間，自判決確定時起算，判決於送達前確定者，自送達時
    起算；其再審之理由發生或知悉在後者，均自知悉時起算，
    民事訴訟法第500條第1、2項定有明文。又裁定已經確定，
    而有第496條第1項或第497條之情形者，得準用本編之規定
    ，聲請再審，民事訴訟法第507條亦有明文。經查，本件再
    審聲請人對本院民國111年3月22日111年度聲字第14號裁定
    （下稱原確定裁定）聲明不服，該裁定為不得抗告之裁定，
    於同年月23日公告時即生確定效力，而再審聲請人於同年4
    月6日對原確定裁定提起抗告等情，有辦案進行簿列印資料
    、收狀資料查詢清單可佐，揆諸前開說明，再審聲請人雖以
    抗告名義表示不服，惟既係對於原確定裁定聲明不服，應視
    為再審之聲請，且未逾上開30日之法定不變期間，合先敘明
    。
二、本件再審聲請意旨略以：兩造間另有訴訟，經伊提起上訴，
    而由鈞院以110年度簡上字第18號侵權行為損害賠償事件（
    下稱系爭事件）進行審理，然承審法官蘇錦秀關閉錄音進行
    調解卻有不當言行，於110年11月24日準備程序期日傳喚證
    人又強勢要求做出不利證詞，且質疑證人偽證命其抄寫姓名
    ，又庭期延宕致證人無法接送小孩迫使配合而為證述，足認
    承審法官有偏頗之虞。經伊聲請迴避，並向原審聲請調取開
    庭錄音檔案、傳喚110年11月24日開庭之書記官與錄事作證
    ，原審竟未予調查及斟酌，符合民事訴訟法第497條所定要
    件；又伊已盡釋明義務，原審卻要求舉證證明有迴避事由，
    適用法規顯有錯誤，具有同法第496條第1項第1款再審事由
    ，爰依民事訴訟法第496條第1項第1款、497條規定，提起本
    件再審等語，並聲明：原確定裁定廢棄，准予聲請承審法官
    迴避審理系爭事件。
三、經查：
  ㈠民事訴訟法第497條：
　⒈按不得上訴於第三審法院之事件，經第二審確定之判決，如
    就足影響於判決之重要證物，漏未斟酌者，亦得以再審之訴
    對之聲明不服，民事訴訟法第497條固定有明文。惟所謂就
    足以影響於判決之重要證物漏未斟酌之情形，係指第二審言
    詞辯論終結前，已經存在並已為聲明之證物，而第二審並未
    認為不必要而仍忽略證據聲明未為調查，或已為調查而未就
    其調查之結果予以判斷，且以該證物足以動搖原確定判決之
    基礎者為限。又民事訴訟法第497條所謂證物，不包含證人
    在內（最高法院29年上字第696號判例意旨參照）。
　⒉經查，再審聲請人雖以原審未傳喚書記官與錄事作證為由，
    而主張有前開再審事由云云。然揆諸前開說明，民事訴訟法
    第497條再審事由所謂漏未斟酌者，不包含證人在內，再審
    聲請人前開主張已難認可採；其次，再審聲請人雖指承審法
    官調解之際有不當言行云云，然自承當時法庭並未錄音（見
    原審卷第6頁），又未能提出即時可供調查之證據以供釋明
    ，自難採信；此外，經本院調取系爭事件110年11月24日準
    備程序筆錄及法庭錄音光碟，可知當時承審法官依法告知偽
    證罪之處罰，又因證人翁亦聰無法確認案發當時情況，而數
    度確認其答覆內容並播放光碟喚起記憶，另證人雖表達欲離
    去接送小孩，然承審法官為使程序順利進行，請求證人暫候
    以完成作證程序，證人亦配合且仍係依照記憶回答問題，尚
    難謂證人遭迫對再審聲請人為不利之證詞，至於承審法官命
    證人書寫他人姓名則係根據他造當事人之聲請，以備後續可
    能進行之調查。綜合前開情事，堪認承審法官於該次準備程
    序所為之訴訟指揮，係依法闡明待證事實，並向證人發問或
    曉諭，且就有不明瞭或不完足者，令證人敘明或補充，並無
    再審聲請人所稱與一造有嫌怨，或基於其他情形客觀上足疑
    其為不公平審判之處置，該法庭錄音所示內容亦不足以動搖
    原確定裁定判斷之基礎。是以，再審聲請人主張原確定裁定
    有民事訴訟法第497條所定再審事由，顯不可採。
  ㈡民事訴訟法第496條第1項第1款：
　  次按民事訴訟法第496條第1項第1款所謂適用法規顯有錯誤
    ，係指確定判決所適用之法規顯然不合於法律規定，或與司
    法院現尚有效及大法官會議之解釋，或本院現尚有效之判例
    顯有違反，或消極的不適用法規顯然影響裁判者而言，並不
    包括判決理由矛盾、理由不備、取捨證據失當、調查證據欠
    週、漏未斟酌證據、認定事實錯誤及在學說上諸說併存致發
    生法律上見解歧異等情形在內（最高法院63年台上字第880
    號判例、60年台再字第170號判例、司法院大法官會議釋字
    第177號解釋可資參照）。再審聲請人又以原審明知其已盡
    釋明義務，卻仍要求舉證有迴避事由，適用法規顯有錯誤云
    云。而細繹再審聲請人所指摘實際上仍為原審漏未斟酌證據
    一事，惟此節並不可採，已詳如前述，而揆諸上開說明，亦
    不屬於適用法規顯有錯誤之範疇，再審聲請人又未具體指出
    原確定裁定究竟適用何法規顯有錯誤，則其主張原確定裁定
    有民事訴訟法第496條第1項第1款所定再審事由，亦非可採
    。
四、據上論結，本件再審聲請為一部無理由、一部不合法，應予
    駁回，爰裁定如主文。
中　　華　　民　　國　　111 　年　　8 　　月　　 16 　日
                  民事第三庭審判長法  官  陳月雯  
    
    　　　　　　　　　　　　　　　法  官  陳菊珍  

                                  法  官  劉育琳  
以上正本係照原本作成。
本件裁定不得抗告。
中　　華　　民　　國　　111 　年　　8 　　月　　16　　日
                                  書記官  邱勃英